【裁判字號】    97,上易,1754
【裁判日期】    971209
【裁判案由】    賭博
【裁判全文】
臺灣高等法院臺中分院刑事判決        97年度上易字第1754號
上  訴  人
即  被  告  乙○○
選任辯護人  黃英傑律師
上  訴  人
即  被  告  己○○
            庚○○
            甲○○
            戊○○
            丁○○
上五人共同
選任辯護人  蔡瑞煙律師
上列上訴人因賭博案件，不服臺灣臺中地方法院97年度易字第
2031號中華民國97年6月30日第一審判決（起訴案號：臺灣臺中
地方法院檢察署96年度偵字第24008號、97年度偵字第698號、第
5898號），提起上訴，本院判決如下：
    主  文
原判決關於乙○○、己○○、庚○○、甲○○、戊○○、丁○○
部分均撤銷。
戊○○、丁○○共同意圖營利，聚眾賭博，各處有期徒刑陸月，
如易科罰金，均以新台幣壹仟元折算壹日。扣案如附表二所示之
物，均沒收。
己○○、庚○○共同意圖營利，聚眾賭博，己○○處有期徒刑伍
月、庚○○處有期徒刑貳月，如易科罰金，均以新臺幣壹仟元折
算壹日。扣案如附表二所示之物，均沒收。
甲○○幫助意圖營利，聚眾賭博，處有期徒刑貳月，如易科罰金
，以新臺幣壹仟元折算壹日。扣案如附表二編號一、十六至十七
所示之物，均沒收。
乙○○無罪。
    事  實
一、戊○○、丁○○為夫妻關係，以新台幣 (下同)二百萬元接
    下前手乙○○以台中市北屯區○○○街22號1樓一址合法取
    得尚好電子遊戲場之電子遊戲場營業級別證之經營權後，竟
    意圖營利，自民國95年10月28日起僱用己○○為現場幹部，
    負責現場管理、機臺維修及與賭客兌換現金等工作；另自96
    年9月10日起僱用庚○○擔任櫃臺小姐，為現場工作人員，
    負責開分、洗分等工作，而提供上開其所經營而屬公眾得出
    入場所之尚好電子遊戲場，做為賭博場所，並擺設如附表一
    所示之賭博性電子遊戲機臺共77臺（含IC板87塊），而反覆
    持續聚集不特定之多數人以現金兌換代幣投入上開電子遊戲
    機內，押注分數與機器對賭，如有押中，可得倍數不等之分
    數，並得以所得分數兌換寄分卡，再持寄分卡至該遊戲場內
    之儲藏室，與己○○兌換現金，如未押中，則所押注之賭資
    均歸戊○○、丁○○2人所有，戊○○、丁○○2人則藉之以
    牟利。而甲○○為己○○之女友，明知戊○○、丁○○及己○○所經營及任職之尚好電子遊戲場，為賭博場所，並擺設
    如附表一所示之賭博性電子遊戲機臺共77臺，竟仍基於幫助
    戊○○、丁○○及己○○等人所經營賭博電玩之犯意，自95
    年12月間某日起，自願不定時擔任尚好電子遊戲場櫻花專員
    ，在場喬裝為賭客，藉以吸引招攬客人，而為幫助之行為。
    嗣於96年9月20日晚上11時30分許，在上址為警當場查獲賭
    客王孟宗正把玩「金恐龍」電子遊戲機臺（王孟宗賭博罪部
    分，業經原審判決確定）及甲○○在儲藏室內佯裝兌換現金
    ，並扣得如附表二所示之物品。
二、案經臺中市警察局第五分局報告及臺灣臺中地方法院檢察署
    檢察官自動檢舉偵查起訴。
    理  由
甲、有罪部分
壹、程序方面：
一、按刑事訴訟法係為適用刑法，確定國家具體之刑罰權為目的
    而設之程序法規，刑事訴訟法之目的，在於發見實體的真實
    ，即尋求事實之真相，使刑法得以正確適用，藉以維護社會
    之安全，然為達成此目的，仍應採取合理之手段，確保裁判
    之公正，藉以保障個人基本人權，故程序正義之遵守，自不
    容忽略（最高法院93年臺非字第70號判決可資參照）。又依
    刑事訴訟法第229條至第231條之規定，司法警察（官）固有
    調查犯罪嫌疑人犯罪情形及蒐集證據之職權，惟蒐集證據與
    搜索尚有不同，搜索固為蒐集證據之方法之一，然搜索之強
    制處分，是一種干預人民基本權之公法行為，其目的在於發
    現被告、犯罪嫌疑人或應扣押之物，因此對於搜索之要件、
    審核、程序，刑事訴訟法中均有詳細規定，並賦予違反法定
    程序時之法定效果，惟若非出於上述目的而為之犯罪偵查行
    為，例如對於犯罪情資之蒐證等，雖未於刑事訴訟法中對此
    犯罪偵防蒐證之舉定有任何法定程序，上開蒐證過程中所取
    得之資料，究竟有無證據能力，則應審酌司法警察（官）之
    主觀意圖、客觀情節、有無違反法規範、是否已造成侵害，
    暨禁止使用該證據對於防止基本權利受侵害之效果等情形，
    本於人權保障與社會安全之均衡維護精神，依比例原則，加
    以審認。又警察行使職權，不得以引誘、教唆人民犯罪或其
    他違法之手段為之，警察職權行使法第3條第3項定有明文。
    如行為人已有犯罪行為之事前傾向，亦即其原有犯罪之意圖
    及想法，教唆者僅係利用其機會始加以逮捕而已，行為人之
    犯罪決意並非其所誘發，此即一般警察機關所指之誘捕偵查
    或稱「釣魚」辦案之方式，因其僅係利用其機會，並非違法
    誘發他人犯罪始予以逮捕，其因而取得之證據，自應具有證
    據能力。本件被告戊○○、丁○○所共同經營之電子遊藝場
    為公眾或不特定人得出入之場所，且在員警蕭敏政進入該遊
    藝場所進行蒐證前，即有接受賭客加入會員、以寄分卡累計
    機台積分，並得以持寄分卡進入儲藏室，有證人蕭敏政加入
    會員資料及扣案會員名冊在卷可參，是以，被告戊○○、丁○○經營上開電子遊藝場所期間，僱用己○○、庚○○等人
    時即有犯罪故意存在，司法警察為蒐集犯罪行為之目的，為
    搜索以外之蒐證行為，自可在未取得搜索票之情況下，進入
    前開場所，且基於犯罪行為具有隱匿性，查緝困難之性質，
    其以針孔攝影方式，取得犯罪行為之錄影，難謂其無法律上
    之原因，且所取得亦不是他人非公開之活動，更非刑法妨害
    秘密罪章所欲保護之對象，揆諸前開說明，警員蕭敏政於96
    年9月13 日所為蒐錄之舉，並非誘補偵查，並非陷害教唆，
    又所蒐錄之光碟及該蒐證光碟之翻拍照片，自有證據能力。
二、按共同被告在被告本人之案件調查中，如已轉換為證人，依
    法具結陳述，並賦予被告對該共同被告所為之陳述為詰問之
    機會者，該以共同被告身分所為之陳述，法院即非不得與其
    以證人身分所為之陳述，綜合該被告以外之人全部供述證據
    ，斟酌案內其他調查之證據資料，本於經驗法則及論理法則
    ，作合理之比較而為取捨、判斷，此乃實質證據價值之自由
    判斷問題；非謂於被告本人案件中，僅能採取共同被告以證
    人身分所為之陳述作為判斷之依據，該非以證人身分之共同
    被告所為之陳述，即為無證據能力之證據，而應予排除不用
    ，有最高法院96年度台上字第1677號刑事判決可資參照。查
    本件共同被告戊○○、甲○○、己○○於原審審理中均曾轉
    換為證人，並依法具結，且賦予檢察官、辯護人及各該共同
    被告丁○○等人詰問之機會，有歷次審判筆錄在卷足憑，是
    本件共同被告戊○○、甲○○、己○○於警、偵訊之陳述，
    自具有證據能力。
貳、實體方面：
一、訊據被告戊○○、丁○○對於向前手乙○○承接尚好電子遊
    藝場後，即陸續僱用己○○、庚○○擔任店員，並在店內擺
    放如附表一所示遊戲機台等情，及被告己○○、庚○○對於
    上開受僱事實等均供承不諱，惟均矢口否認有何賭博犯行，
    並均辯稱：店內並無任何代幣兌換現金之行為；被告甲○○
    亦矢口否認有何上開賭博犯行，並辯稱：當日伊到現場係找
    男友己○○，且因庚○○認識伊，故提供代幣讓伊把玩現場
    之遊戲機臺，伊並未擔任尚好遊戲場之員工，亦非櫻花專員
    云云。惟查：
(一)被告戊○○等人所經營之尚好遊戲場內，確實有允許賭客兌
    換現金之賭博行為，業據證人即本案查獲之警員蕭敏政於原
    審審理時具結證稱：伊於9月12日先出示身分證，申請加入
    尚好遊戲場之會員，9月13日接獲通知核後，基於搜證目的
    隨即前往申辦，且於當天立刻把玩店內黃金馬機台，由庚○○負責開分，並將機台上贏得3萬多元之積分在卡片上加以
    登載交付後，即由店員己○○帶伊進入店內儲藏室，並將卡
    片上積分兌換成現金後交付之等情，核與員警蕭敏政搜證當
    天所攝得之己○○在儲藏室內算錢給蕭敏政之照片相符（見
    警卷p64），茍戊○○等人經營之遊戲場內機台上之積分並
    無可以兌換現金之規定，則僅係受僱擔任店員之己○○，對
    於初次入會之會員，且係首次到該店消費之客人蕭敏政欲將
    當晚機台上贏得之積分兌換成為數不小之現金3萬元之要求
    ，理應加以拒絕，惟觀諸卷附搜證照片所攝入之畫面，上開
    證人蕭敏政自進入該店開分、把玩、計分及進入儲藏室兌換
    現金等，均平和進行，未見有何爭議之舉，可知，被告己○○對於蕭敏政兌換現金之要求，並未感到唐突；再佐以被告
    己○○僅係受僱於戊○○及丁○○2人，代幣得以兌換現金
    之規定，若非依負責人戊○○及丁○○之指示，並已提供兌
    換所需之現金，衡諸常情，己○○豈有可能任意為該兌換行
    為？又何來兌換所需之現金？此外，扣案之現金帳簿，均載
    明尚好遊戲場自95年11月2日起即明顯可見有記載代幣收入
    ，可見，早於蕭敏政於96年9 月13日進行搜證前，被告戊○○即以上開方式經營尚好遊戲場；足證，己○○任職之尚好
    電子遊戲場，自被告林宗樂、丁○○接手後，其經營模式確
    實允許代幣兌換現金，至明；並有臺中市警察局搜索扣押筆
    錄、臺中市警察局尚好遊戲場現場繪製圖、尚好遊戲場營利
    事業登記證、電子遊戲場營業級別證各一張、現場查獲照片
    11張及遊戲機台照片87張、水果等機台開洗分日報表24 張
    、現金帳收支明細3張、現金帳收支簿1本、針孔攝影機翻拍
    照片6張、京華城遊戲場電子地圖、測繪圖各1張及如附表一
    、二所示之扣案物品可資佐證，是以，被告戊○○、丁○○
    、己○○、庚○○及甲○○否認店內有代幣兌換現金之賭博
    行為，實難採信為真正，且查獲當天之賭客王孟宗既已入內
    開分，與被告戊○○等人店內置放之機台為對賭，該賭博行
    為業已成就，雖因遭警查獲而不及進行兌換現金，亦不影響
    被告戊○○等人以店內機台與賭客王孟宗為對賭之賭博行為
    業已完成之認定。綜上，本件尚好遊戲場內確實有藉由擺放
    電子遊戲機，使賭客押注分數與機器對賭，並得於嗣後與遊
    戲場幹部兌換現金之聚眾賭博事實，灼然甚明。
(二)至於被告甲○○雖否認係尚好電子遊戲場之櫻花小姐，並辯
    稱僅係在利用等候男友己○○之餘，把玩店內機台云云，惟
    依同案被告己○○於偵查中已明確供稱：其女友甲○○係遊
    戲場之櫻花，所謂櫻的櫻花是不需要拿現金換代幣，是打給
    客人看的等語（見偵卷p75-76），於原審審理時亦具結證稱
    ：甲○○玩的時候，當作打假的，當她是櫻花，但是公司沒
    有花錢請她來工作，她打好玩，她就是玩假的。但是客人不
    知道，客人認為她贏錢，增加客人玩遊戲機的慾望等語（見
    原審卷p89反面)，以被告甲○○與被告己○○互為男女朋友
    關係，並無仇隙，被告己○○應無設詞構陷被告甲○○之虞
    。再佐以，被告甲○○於警詢供稱警方查獲當天把玩機台之
    過程，係先到櫃臺向店內櫃臺小姐拿取2千元代幣（一枚代
    幣係代表5元），在一號超悟空機臺將代幣投入與機臺對玩
    ，每次押注三枚代幣與機臺對玩，如有中獎可得不等倍數之
    分數，如沒有押中分數由機臺沒入，因我中該機臺之黑龍大
    獎，所以我將機臺所中分數退幣，並將所有代幣向櫃臺小姐
    換取共14200分之計分卡共8張，並進入該店儲藏室將寄分卡
    交予己○○等情（見警卷p20-21），倘本案尚好遊戲場之一
    般遊戲流程，並無兌換現金之賭博情事，則被告甲○○既係
    出於白玩機台，而不欲其他客人知悉之心態，僅需在遊戲完
    後欲離去時將所得或剩餘之代幣交與櫃臺小姐兌換寄分卡並
    將寄分卡寄存櫃臺即可，尚不須持該評分卡與被告己○○前
    往儲藏室交付，是被告甲○○把玩遊戲機臺並與被告己○○
    前往儲藏室，顯係為使在場不特定之賭客知悉其有贏錢，以
    增加在場不特定賭客把玩賭博電玩之慾望，並藉此招攬、吸
    引賭客把玩機臺，故被告甲○○實為尚好遊戲場櫻花專員，
    亦屬無疑，被告甲○○所辯顯無可採。
(三)綜上所述，本件事證明確，被告戊○○等人上開賭博犯行，
    均堪認定。
二、按電子遊戲場業之經營，非僅「單純擺設」電子遊戲機具為
    已足，舉凡所擺設電子遊戲機具現場之管理及供顧客兌換代
    幣把玩等，均應屬經營行為之內。又電子遊戲機之程式，於
    設計之初即已隱含該遊戲機具有較高獲勝機率，已非純粹射
    倖性，此從經營者必須花費資金購買或租用遊戲機台，並提
    供場所擺放而仍能獲利可明，是該等以擺設電子遊戲機聚眾
    賭博或提供該賭博場所之行為，亦同時具有營利之意圖（臺
    灣高等法院暨所屬法院96年法律座談會刑事類提案第十二號
    研討結果參照  ）。被告戊○○、丁○○、己○○及顏嬿除
    意圖營利，提供上開場所，聚眾賭博，且身兼決定勝負於偶
    然變數之賭徒身分，共同以店內擺放之機台與其他不特定之
    賭客同在公眾得出入場所之上址處對賭，故核被告戊○○、
    丁○○、己○○、庚○○所為，均係犯刑法第266條第1項前
    段之在公眾得出入之場所賭博罪、同法第268條意圖營利供
    給賭博場所、聚眾賭博罪；被告甲○○所為，則係犯刑法第
    30條第1項前段及同法第266條第1項前段、第268條之幫助賭
    博罪。又按刑事法若干犯罪行為態樣，本質上原具有反覆、
    延續實行之特徵，立法時既予特別歸類，定為犯罪構成要件
    之行為要素，則行為人基於概括之犯意，在密切接近之一定
    時、地持續實行之複次行為，倘依社會通念，於客觀上認為
    符合一個反覆、延續性之行為觀念者，於刑法評價上，即應
    僅成立一罪。學理上所稱「集合犯」之職業性、營業性、收
    集性或成癮性等具有重複特質之犯罪均屬之，例如經營、從
    事業務、收集、販賣、製造、散佈、成癮性所致之行為等行
    為概念者是（最高法院96年度臺上字第172號、95年度臺上
    字第4686號、95年度臺上字第1079號判決參照）。且立法上
    ，以營利為構成要件之犯罪，通常具有反覆實施同一犯罪行
    為之特性，因其本質乃多數行為之集合或一定行為之反覆實
    施，在立法上予以擬制，定為一罪。準此，被告等人所為之
    上開行為，各係基於單一之意圖營利供給賭博場所、聚眾賭
    博及在公眾得出入之場所賭博犯意，藉以牟利之行為，既含
    有多次性與反覆性，揆諸前揭判決意旨，其於刑法評價上，
    應認係集合多數犯罪行為而成立之獨立犯罪型態之「集合犯
    」，而論以一罪。又被告戊○○、丁○○自95年10月28 日
    起即接手上開遊戲場，有現金帳冊一件在卷可參，顯見被告
    戊○○、丁○○、己○○自95年10月28日起，即有上開賭博
    行為，檢察官雖漏未就渠等自95年10月28日起至同年11月7
    日起之賭博犯行提起公訴，然渠等此部分犯行既與起訴事實
    有集合犯之實質上一罪關係，為起訴效力所及，本院自應併
    予審理。另按現行刑法關於正犯、從犯之區別，係以其主觀
    之犯意及客觀之犯行為標準，凡以自己犯罪之意思而參與犯
    罪，無論其所參與者是否係犯罪構成要件之行為，皆為正犯
    ，其以幫助他人犯罪之意思而參與犯罪，其所參與者，苟係
    犯罪構成要件之行為，亦為正犯，必以幫助他人犯罪之意思
    而參與犯罪，其所參與者又為犯罪構成要件以外之行為，始
    為從犯。故共同實施犯罪行為之人，在合同意思範圍以內，
    各自分擔犯罪行為之一部，相互利用他人之行為，以達其犯
    罪之目的者，即應對於全部所發生之結果，共同負責。且共
    同正犯之意思聯絡，原不以數人間直接發生者為限，即有間
    接之聯絡者，亦包括在內。如甲分別邀約乙、丙犯罪，雖乙
    、丙間彼此並無直接之聯絡，亦無礙於其為共同正犯之成立
    。又共同正犯，係共同實施犯罪行為之人，在共同意思範圍
    內，各自分擔犯罪行為之一部，相互利用他人之行為，以達
    其犯罪之目的，其成立不以全體均參與實施犯罪構成要件之
    行為為要件；參與犯罪構成要件之行為者，固為共同正犯；
    以自己共同犯罪之意思，參與犯罪構成要件以外之行為，或
    以自己共同犯罪之意思，事前同謀，而由其中一部分人實行
    犯罪之行為者，亦均應認為共同正犯，使之對於全部行為所
    發生之結果，負其責任（最高法院92年度臺上字第5407號及
    92年度臺上字第2824號著有判決可資參照）。本件被告戊○○、丁○○、己○○、庚○○，就前揭犯行，互有犯意聯絡
    與行為分擔，均為共同正犯。至被告甲○○雖有在場喬裝為
    賭客，藉以吸引招攬客人之行為，然所為係屬上開賭博犯罪
    構成要件以外之行為，且其並未支薪，係因與被告己○○為
    男女朋友關係，始擔任櫻花專員等情，亦經被告己○○證述
    甚明，公訴人亦未就被告甲○○有何以自己犯罪之意思而參
    與犯罪之情，舉證以實其說，故被告甲○○應僅係幫助犯，
    公訴意旨認被告甲○○亦屬共同正犯，尚有未洽。被告戊○○、丁○○、己○○、庚○○所犯在公眾得出入場所賭博罪
    、意圖營利供給賭博場所、意圖營利聚眾賭博罪，均係一行
    為觸犯三罪名，為想像競合犯，應從一重之意圖營利聚眾賭
    博罪處斷。被告甲○○以一幫助行為，幫助被告戊○○等人
    犯在公眾得出入場所賭博罪、意圖營利供給賭博場所、意圖
    營利聚眾賭博罪，亦為想像競合犯，應從一重之幫助意圖營
    利聚眾賭博罪處斷，並依刑法第30條第2項之規定，按正犯
    之刑度，減輕其刑。
三、原審判決就被告戊○○、丁○○、己○○、庚○○及甲○○
    開所犯予以論罪科刑，固非無見，惟原審判決認定乙○○亦
    共同經營尚好電子遊戲場之賭博電玩，既與事實不符，詳述
    如後，被告戊○○等人否認有兌換現金之賭博行為，雖無理
    由，惟原審判決既有上開可議之處，自屬無可維持，應由本
    院將原審判決關於被告戊○○、丁○○、己○○、庚○○、
    甲○○及乙○○部分均予以撤銷改判。爰審酌被告戊○○、
    丁○○、己○○、庚○○及甲○○等人均在公眾得出入之場
    所賭博財物，而被告戊○○、丁○○擺設之賭博性電子遊戲
    機數量達77臺（含IC板87片），惟尚未查獲有大批賭客或扣
    得鉅額現金，及渠等分工之方式，被告戊○○、丁○○均為
    尚好遊戲場之負責人，被告己○○則為現場管理人，被告庚○○則為新進之員工，被告甲○○則為櫻花專員，暨渠等於
    本院審理時均矢口否認犯行之犯罪後態度等一切情狀，分別
    量處如主文第2項所示之刑，並分別諭知易科罰金之折算標
    準，以資懲儆。
四、至扣案如附表二編號一、十六至十七所示之物，均係當場賭
    博之器具及在賭檯、兌換籌碼處之財物，均應依刑法第266
    條第2項之規定，不問屬於犯人與否，併予宣告沒收之；另
    扣案如附表二編號三至十五所示之物，係被告戊○○、丁○○所有供戊○○、丁○○、己○○及庚○○共同犯罪所用之
    物，業經本院查明在卷，爰均依刑法第38條第1項第2款之規
    定併予宣告沒收。
乙、被告乙○○無罪部分：
一、聲請意旨略以：被告乙○○係尚好遊戲場之負責人，意圖營
    利，自95年11月8日起，僱用戊○○、丁○○及己○○為現
    場負責人，並僱用庚○○、甲○○為現場工作人員，提供上
    開其經營而屬公眾得出入場所之尚好遊戲場，做為賭博場所
    ，並擺放77台賭博性電子遊戲機台，接續於上開時地聚集不
    特定之多數人以現金兌換代幣投入遊戲機內，押注分數與機
    器對賭，如有押中，可得倍數不等之分數，並得以所得分數
    兌換積分卡，再持積分卡至該遊戲場內之儲藏室，與己○○
    兌換現金，如未押中，則所押注之賭資均歸乙○○所有，藉
    以牟利。因認被告乙○○涉犯刑法第266條第1項前段之在公
    眾得出入之場所賭博財物及同法第268條之意圖營利供給賭
    博場所及聚眾賭博罪嫌。
二、公訴意旨認被告乙○○涉犯賭博等罪嫌，無非係以尚好遊戲
    場登記負責人為乙○○，及同案被告己○○、庚○○於警詢
    時之指述為其主要論據。
三、按犯罪事實應依證據認定之，無證據不得認定犯罪事實，刑
    事訴訟法第154條第2項定有明文；而刑事訴訟法上所謂認定
    犯罪事實之證據，係指足以認定被告確有犯罪行為之積極證
    據而言，該項證據自須適合於被告犯罪事實之認定，始得採
    為斷罪資料，如未能發現相當確實證據，或證據不足以證明
    ，自不能以推測或擬制之方法，以為裁判基礎，最高法院29
    年上字第3105號、40年台上字第86號著有判例可資參照。又
    認定犯罪事實所憑之證據，雖不以直接證據為限，間接證據
    亦包括在內；然而無論直接或間接證據，其為訴訟上之證明
    ，須於通常一般之人均不致有所懷疑，而得確信其為真實之
    程度者，始得據為有罪之認定，倘其證明尚未達到此一程度
    ，而有合理之懷疑存在時，即無從為有罪之認定，亦有最高
    法院76年台上字第4986號判例可稽。
三、訊之被告乙○○固不否認伊為尚好遊戲場之登記負責人，惟
    堅決否認有何上開共同賭博犯行，並辯稱：因經營不善，業
    已將之頂讓與戊○○經營，易手後戊○○之經營行為，自與
    伊無關等語。經查：
(一)本件被告乙○○供稱尚好遊戲場係伊於93年間與案外人邱炳
    森、吳俊堯、己○○、賴日章、廖俊揚、廖黃阿雪、廖美蘭
    、許永銘及邱居正等人集資1250萬元，在台中市○○○街18
    號、20號合夥創辦京華城釣蝦場、上大電子遊戲場 (普通級
    、益智類)時，一併創辦，並由邱炳森擔任實際負責人，被
    告乙○○則為登記名義人，嗣因經營不善，於94年12月29日
    起即停止營業，其中廖美蘭、邱居正及邱炳森先於95年3月
    15日收取60萬元後即退出合夥事業，乙○○等7位股東於95
    年9月間以戊○○負責清償遊戲場積欠之200萬元債務為條件
    ，將尚好遊戲場頂讓予戊○○，並由戊○○於95年10月2日
    與賴永欽、賴永科、賴永傳及賴永發就尚好遊戲場坐落使用
    之台中市○○○街18、20及22號建物簽訂房屋租賃契約，復
    因無法如期變更遊戲場之負責人，遂由登記負責人即被告乙○○與戊○○簽立契約，約定待日後許可變更負責人名義時
    ，被告乙○○應配合變更，並均於95年11月2日就前開租約
    及經營契約辦理公證，有合夥契約書、營利事業登記證、和
    解書、讓渡書、房屋租賃契約書、委託經營契約書及公證書
    等在卷可稽（見本院卷p30-49)，且同案被告戊○○於原審
    及本院審理時均供稱伊確實係拿出2百萬元接收尚好遊戲場
    ，時間約在公證日 (即95年11月2日)前快半年的時候，核與
    同案被告戊○○所有合作金庫銀行帳戶於95年3月3日有現金
    提領200萬元記錄之金額及日期亦相符合，有合作金庫商業
    銀行黎明分行97年10月23日合金黎明字第0970003932號函附
    交易明細表在卷可按 (見本院卷p103-105)，而同案被告戊○○上開帳戶內200萬元現金之來源，乃戊○○於95年1月16
    日中途解約90萬元定期存單、及95年2月20日又中途解約90
    萬元、50萬元及30萬元定期存單後所得，且上開200萬元現
    金之提領，乃戊○○本人所為，均有合作金庫商業銀行黎明
    分行97年11月13日合金黎明字第0970004281號函附之定期存
    款存單、存款憑條、取款憑條等在卷可考（見本院卷p112-1
    18)，足見，同案被告戊○○所述尚非無憑，被告乙○○辯
    稱於95年10月間已將本件遊戲場以200萬元之代價頂讓予戊○○，尚堪採信為真正。
(二)至於尚好遊戲場登記負責人仍為乙○○，為被告所不爭，並
    有現場查獲之登記證可按，然依被告乙○○與戊○○於95年
    11月2日就雙方於95年10月2日書立之經營契約內已載明待日
    後法令許可變更負責人名義時，被告乙○○應配合辦理，再
    佐以戊○○於支付200萬元現金並接手尚好遊戲場後，為避
    免被告乙○○私自辦理註銷尚好遊戲場之限制級遊戲場業執
    照，另於95年11月8日另定被告乙○○不得擅自將所讓與之
    遊戲場執照向主管機關申請註銷，戊○○則按月支付2萬元
    予被告乙○○，亦有上開契約書在卷可參（見本院卷p51）
    ，又倘若被告乙○○仍為尚好遊戲場之實際及登記負責人，
    惟觀諸該遊戲場自93年3月25日起即在台中市○○○街18、
    20及22號等址取得營利事登記證，有營利事業登記證在卷可
    參，則遊戲場坐落之台中市○○○街18、20及22號等建物之
    權利人賴永欽、賴永科、賴永傳及賴永發等人又何需於95年
    10 月2日改與同案被告戊○○簽訂房屋租賃契約，可見，尚
    好遊戲場遭查獲當時，雖懸掛登記負責人為乙○○，非可執
    此即認該遊戲場係被告乙○○所經營，至明。
(三)又同案被告己○○、庚○○於警偵訊時雖曾指稱被告乙○○
    為實際負責人，惟觀諸庚○○於警詢及己○○於警偵訊時均
    供稱負責人係乙○○，然庚○○於偵查時則改稱不知道老闆
    的名字，而己○○於警詢及偵查中關於被告乙○○之電話號
    碼供述亦有出入，以查獲時在遊戲場既已掛有被告乙○○為
    負責人之營利事業登記證，又警詢筆錄就乙○○之年籍資料
    、身分證字號及地址等均逐一詳載，則己○○及庚○○上開
    指述，不無可能是係依店內懸掛證照上之姓名向檢警陳述，
    並由警方依電腦資料將乙○○之人別資料詳載在己○○及庚○○指述人名之後，再參酌本件被告乙○○與戊○○間之約
    定，被告乙○○每月均得向戊○○領取二萬元之牌照費，則
    受僱戊○○之己○○，得以約略知悉被告乙○○之門號，亦
    與己○○在警偵訊時，針對被告乙○○之門號供述有些許不
    一等情相符，此外，觀諸本件扣案帳簿上之簽收者均係戊○○及丁○○，且己○○於警偵訊時亦均陳稱實際到店內收取
    營收者為綽號黑人即同案被告戊○○及其配偶丁○○等情，
    足證，同案被告己○○於原審及本院審理時供稱被告乙○○
    並非實際負責人及顏燕芬於偵查時改稱不知老闆為何人，應
    可採信為真正。
(四)綜上所述，本件被告乙○○以2百萬元將遊戲場頂讓與戊○○，除有戊○○解約定期存單及提領200萬元現金等資料可
    參，並有戊○○與遊戲場使用建物之權利人簽訂租約及公證
    書等在卷可按，已詳述如前，且本件遊戲場實際負責收受店
    內收入及帳簿記載者，均為戊○○夫婦，業經同案被告己○○證述在卷，核與扣案帳簿記載相符，此與上開被告乙○○
    將店頂讓戊○○經營等情亦無違背之處，自難僅憑己○○及
    庚○○曾指證被告乙○○為實際負責人，及店內證照上登載
    之負責人為被告乙○○，而無視於乙○○與戊○○間其他讓
    與等約定事證，據以為不利被告乙○○之認定。此外，又查
    無其他積極證據足認本件查獲遊戲場自被告乙○○頂讓予戊○○之後，尚有介入戊○○之經營模式，並參與戊○○代幣
    得以兌換現金之賭博行為，既無證據證明被告乙○○有上開
    犯罪，揆諸首揭規定及意旨，自應諭知被告乙○○無罪之判
    決。原審就有利被告乙○○之事證未予採酌，率為有罪之認
    定，尚有未洽。被告乙○○上訴意旨以其並未犯罪指摘原判
    決失當，核屬有據，爰將原審關於乙○○部分之判決予以撤
    銷，並為乙○○無罪之諭知，以免冤抑。
據上論斷，應依刑事訴訟法第369條第1項前段、第364條、第301
條第1項，第299條第1項前段，刑法第28條、第266條第1前段、
第2項、第268條、第30條、第55條、第41條第1項前段、第38條
第1第2款，刑法施行法第1條之1第1項、第2項前段，判決如主文
。
本案經檢察官丙○○到庭執行職務。
中    華    民    國    97    年    12    月    9    日
            刑事第六庭  審判長法  官  李  文  雄
                              法  官  邱  顯  祥
                              法  官  林  靜  芬
上列正本證明與原本無異。
不得上訴。
                              書記官  高  勳  楠
中    華    民    國    97    年    12    月    9    日
 附表一
┌───┬──────────┬─────┐
│ 編號 │ 品    名           │ 數    量 │
├───┼──────────┼─────┤
│  一  │ 馬場大亨（七人座） │ 一台     │
├───┼──────────┼─────┤
│  二  │ 五ＰＫ             │ 五台     │
├───┼──────────┼─────┤
│  三  │ 七ＰＫ             │ 六台     │
├───┼──────────┼─────┤
│  四  │ 金明星水果盤       │ 十二台   │
├───┼──────────┼─────┤
│  五  │ 野蠻遊戲           │ 二台     │
├───┼──────────┼─────┤
│  六  │ 金恐龍             │ 二台     │
├───┼──────────┼─────┤
│  七  │ 皇冠小丑           │ 三台     │
├───┼──────────┼─────┤
│  八  │ 霹靂馬             │ 一台     │
├───┼──────────┼─────┤
│  九  │ 瑪琍大戰           │ 一台     │
├───┼──────────┼─────┤
│  十  │ 鬥地主             │ 二台     │
├───┼──────────┼─────┤
│ 十一 │ 花式接龍           │ 一台     │
├───┼──────────┼─────┤
│ 十二 │ 滿貫大亨           │ 二台     │
├───┼──────────┼─────┤
│ 十三 │ 蜘蛛人             │ 二台     │
├───┼──────────┼─────┤
│ 十四 │ 金霹靂賓果連線     │ 二台     │
├───┼──────────┼─────┤
│ 十五 │ 大贏家             │ 一台     │
├───┼──────────┼─────┤
│ 十六 │ 黃金馬場（五人座） │ 一台     │
├───┼──────────┼─────┤
│ 十七 │ 超悟空             │ 十台     │
├───┼──────────┼─────┤
│ 十八 │ 北斗神拳           │ 七台     │
├───┼──────────┼─────┤
│ 十九 │ 古墓奇兵           │ 二台     │
├───┼──────────┼─────┤
│ 二十 │ 俺之空             │ 二台     │
├───┼──────────┼─────┤
│ 二一 │ 密寶傳             │ 二台     │
├───┼──────────┼─────┤
│ 二二 │ 愛麗絲             │ 二台     │
├───┼──────────┼─────┤
│ 二三 │ 魔戒               │ 二台     │
├───┼──────────┼─────┤
│ 二四 │ 石器時代           │ 三台     │
├───┼──────────┼─────┤
│ 二五 │ 冰凍水果           │ 二台     │
├───┼──────────┼─────┤
│ 二六 │ 白星紀             │ 一台     │
├───┴──────────┴─────┤
│合計七十七台（含IC板八十七片）          │
└────────────────────┘
  附表二
┌───┬──────────┬─────┐
│ 編號 │ 品    名           │ 數    量 │
├───┼──────────┼─────┤
│  一  │賭博性電子遊戲機台（│七十七台（│
│      │含IC板，詳見附表一）│含IC板八十│
│      │                    │七片）    │
├───┼──────────┼─────┤
│  二  │計分板              │一塊      │
├───┼──────────┼─────┤
│  三  │監視鏡頭            │ 八支     │
├───┼──────────┼─────┤
│  四  │電視顯示器          │ 一臺     │
├───┼──────────┼─────┤
│  五  │錄影機              │ 一台     │
├───┼──────────┼─────┤
│  六  │九月十九日日報表    │ 一張     │
├───┼──────────┼─────┤
│  七  │九月二十日日報表    │ 一張     │
├───┼──────────┼─────┤
│  八  │會員名冊            │ 一本     │
├───┼──────────┼─────┤
│  九  │開洗分日報表        │ 九張     │
├───┼──────────┼─────┤
│  十  │現金帳收支簿        │ 一本     │
├───┼──────────┼─────┤
│ 十一 │員工打卡表          │ 二張     │
├───┼──────────┼─────┤
│ 十二 │計分卡（五十張式）  │ 二張     │
├───┼──────────┼─────┤
│ 十三 │計分卡（十張式）    │ 十三張   │
├───┼──────────┼─────┤
│ 十四 │計分卡（一張式）    │ 二十張   │
├───┼──────────┼─────┤
│ 十五 │計分卡（五張式）    │ 十張     │
├───┼──────────┼─────┤
│ 十六 │代幣                │三萬一千枚│
├───┼──────────┼─────┤
│ 十七 │現金（新台幣）      │二萬二千  │
│      │                    │六百元    │
└───┴──────────┴─────┘


司法院資訊處製作；財團法人民間司法改革基金會備份。
